【裁判字號】    99,智易,54
【裁判日期】    991011
【裁判案由】    違反著作權法
【裁判全文】
臺灣臺中地方法院刑事判決  99年度智易字第54號
公  訴  人  臺灣臺中地方法院檢察署檢察官
被      告  丙○○
上列被告因違反著作權法案件，經檢察官提起公訴（99年度偵字
第5692號），本院判決如下：
    主    文
丙○○犯明知係侵害著作財產權之光碟重製物而意圖散布而持有
罪，處有期徒刑陸月，如易科罰金，以新臺幣壹仟元折算壹日。
緩刑貳年，並應向指定之政府機關、政府機構、行政法人、社區
或其他符合公益目的之機構或團體提供肆拾小時之義務勞務，緩
刑期間付保護管束。
    犯罪事實
一、丙○○明知「真三國無雙４」等ＳＯＮＹ  ＰＬＡＹＳＴＡ
    ＴＩＯＮ２（下稱ＰＳ２）遊戲軟體，係臺灣光榮綜合資訊
    股份有限公司（下稱光榮資訊公司）享有著作權之電腦程式
    著作，非經光榮資訊公司之同意或授權，不得擅自重製，散
    佈或意圖營利而持有。詎丙○○未經光榮資訊公司同意或授
    權，於民國九十九年一月二十四日起，利用電腦設備連結向
    中華電信公司所申設之電腦寬頻網路登入網際網路之露天拍
    賣網站上，使用其申請之ＫＩＫＩＫＩ帳號，拍賣其所有之
    ＰＳ２主機時，為利其將上開網拍之ＰＳ２主機時，在應賣
    人以電話與其聯繫拍賣內容等相關問題時，丙○○即以贈送
    盜版遊戲光碟之方式增加應買者投標及成交之意願，促使該
    ＰＳ２主機得順利拍賣，竟基於意圖散佈而持有之犯意，將
    其先前於不詳時、地之所購入，如附表所示之未經上開著作
    權人同意或授權之灌有「ＳＯＮＹ  ＰＬＡＹＳＴＡＴＩＯ
    Ｎ２」真三國無雙等電腦程式之盜版光碟十二片，於不特定
    買主得標後，再以面交方式，散佈該盜版商品。嗣經警於網
    路巡邏發現，於九十九年二月二十四日下午三時十分許，丙
    ○○持盜版光碟，在臺中市○○路一二七號臺中火車站交貨
    之際，為警喬裝買主而查獲，並扣得如附表所示之盜版光碟
    片十二片。
二、案經臺中市警察局第五分局報告臺灣臺中地方法院檢察署檢
    察官偵查起訴。
    理    由
一、證據能力之說明：按被告以外之人於審判外之言詞或書面陳
    述，除法律有規定者外，不得作為證據，刑事訴訟法第一百
    五十九條第一項定有明文，此即學理上所稱「傳聞證據排除
    法則」。被告以外之人於偵查中向檢察官所為之陳述，除顯
    有不可信之情況者外，得為證據；被告以外之人於審判外之
    陳述，雖不符同法第一百五十九條之一至第一百五十九條之
    四之規定，而經當事人於審判程式同意作為證據，法院審酌
    該言詞陳述或書面陳述作成時之情況，認為適當者，亦得為
    證據。當事人、代理人或辯護人於法院調查證據時，知有第
    一百五十九條第一項不得為證據之情形，而未於言詞辯論終
    結前聲明異議者，視為有前項之同意，亦為同法第一百五十
    九之一第二項及第一百五十九條之五所分別明定。而鑒於採
    用傳聞證據排除法則之重要理由之一，係因傳聞證據未經當
    事人之反詰問予以覈實，若當事人願放棄對原供述人之反對
    詰問時，原則上即可承認該傳聞證據之證據能力，而揆諸我
    國刑事訴訟法第一百五十九條之五之立法理由，除參照前述
    傳聞證據排除法則之基本法理外，亦參考日本刑事訴訟法第
    三百二十六條之立法例，查日本刑事審判實務之運作，有關
    檢察官及被告均同意作為證據之傳聞書面材料或陳述，可直
    接援引該國刑事訴訟法第三百二十六條作為傳聞例外之法律
    依據，僅在檢察官與被告不同意之情況下，乃需根據其他傳
    聞例外規定俾以斟酌該等書面材料或陳述是否具有證據能力
    ，在當事人間無爭執之案件中，傳聞證據基本上均可依據前
    引規定提出於法院使用。據此，我國刑事訴訟法第一百五十
    九條之五之適用應可作同上之解釋，本件檢察官所提出之供
    述證據及書面證據內容，固為被告以外之人在審判外之陳述
    ，屬傳聞證據，惟被告丙○○就前開審判外之陳述，迄於言
    詞辯論終結前，對於該等證詞之證據能力均未為異議之聲明
    ，而本院審酌該等證據內容作成時之情況，核無違法取證及
    證明力明顯過低而顯有不可信之瑕疵及情況，亦認為以之作
    為證據為適當，故依上開規定及說明，自得作為證據，合先
    敘明。
二、上揭犯罪事實，業據被告丙○○於本院審理時坦承不諱，核
    與告訴代理人甲○○於警詢及偵查中指訴之情節相符，並有
    扣案盜版光碟十二片、檢視報告書、鑑定書、網拍資料、盜
    版光碟照片等附卷可參。被告於本院審理時自白犯罪，應與
    事實相符，而足堪採信。因而認本件事證明確，被告犯行，
    應堪認定。
二、核被告丙○○所為，係犯著作權法第九十一條之一第三項之
    明知係侵害著作財產權之光碟重製物，意圖散布而持有罪。
    查，本案被告並未於所刊登之拍賣內容中標示其係拍賣盜版
    光碟，而係拍賣ＰＳ２主機，證人即本案查獲之員警邱政欽
    於偵查中及本院審理時亦均證稱被告係與被告於電話聯絡之
    際，被告始提及贈送光碟之情事。又查，被告係將扣案盜版
    遊戲光碟片攜往指定交易地點，在欲將所販售之遊戲主機（
    含搭贈之扣案盜版遊戲光碟片）賣予喬裝為買家之員警時旋
    遭查獲，該員警既係基於破獲犯罪之目的出資虛偽應買，與
    一般商品交易買賣雙方均具有對價交換之真意不符，且被告
    亦未完成散布行為，故不得逕以「販賣」、「散布」等罪名
    相繩，而僅屬「意圖販賣而持有」之犯罪行為，先予敘明。
    起訴書認被告所為構成同條項之明知係侵害著作財產權之光
    碟重製物而販賣罪，容有誤會，尚非允洽，惟該罪名因與本
    院前揭認定之明知係侵害著作財產權之光碟重製物，意圖散
    布而持有罪均屬同一條項，僅罪名有異，本院尚無變更起訴
    法條之必要，附此敘明。爰審酌被告素行尚佳，並無前科，
    然欠缺保護智慧財產權之概念，危害我國形象非淺，暨其素
    行、犯罪之動機、目的、手段，持有盜版遊戲光碟數量及犯
    後坦承犯行等一切情狀，量處如主文所示之刑，並諭知易科
    罰金之折算標準，以示儆懲。公訴人於起訴書中雖認被告犯
    後無悔意，具體求刑有期徒刑七月等語，然本院認被告於本
    院審理時已坦承犯行，且被告之行為僅止於意圖散佈而持有
    ，惡性非重，雖尚未能與被害人達成和解，然如對被告科以
    如主文所示之刑，應已足懲戒被告，公訴人之求刑，尚屬過
    重，附此說明。末查，被告前未曾受有期徒刑以上刑之宣告
    ，有臺灣高等法院被告前案紀錄表、臺灣臺中地方法院檢察
    署刑案資料查註紀錄表附卷可按，其因一時失慮致罹刑章，
    衡其經此偵審程序，應知警惕，信無再犯之虞，本院綜核各
    情，認其所受上開宣告之刑，以暫不執行為適當，爰併予宣
    告緩刑二年，以勵自新。惟被告任意侵害他人智慧財產權，
    守法觀念顯有不足，為使被告於緩刑期間內，仍深知戒惕，
    且導正其行為與法治之觀念，爰併宣告其於緩刑期間內，向
    指定之政府機關、政府機構、行政法人、社區或其他符合公
    益目的之機構或團體，提供四十小時之義務勞務，並依刑法
    第九十三條第一項第二款之規定，應於緩刑期間付保護管束
    ，期能使被告於義務勞務過程及保護管束期間，確切明瞭其
    行為所造成之損害，並培養正確法治觀念。至於被告究應向
    何政府機關、政府機構、行政法人、社區或其他符合公益目
    的之機構或團體提供義務勞務，屬執行之問題，應由執行檢
    察官斟酌全案情節及各公益團體、地方自治團體或社區之需
    求，妥為指定，併予敘明。扣案如附表所示之盜版遊戲光碟
    十二片，係供犯罪所用之物，不問屬於犯人與否，均依著作
    權法第九十八條規定宣告沒收；至其餘扣案物品，不符法定
    沒收要件，自不予宣告沒收。
據上論斷，應依依刑事訴訟法第二百九十九條第一項前段，著作
權法第九十一條之一第三項、第二項、第九十八條，刑法第十一
條、第四十一條第一項前段、第七十四條第一項第一款、第二項
第五款、第九十三條第一項第二款，判決如主文。
本案經檢察官乙○○到庭執行職務。
中    華    民    國    99    年    10    月    11    日
              刑事第十八庭  法  官  張清洲
以上正本證明與原本無異。
如不服本判決，應於收送達後十日內向本院提出上訴書狀（應敘
述具體理由並附繕本）。
上訴書狀如未敘述理由，應於上訴期間屆滿後二十日內補提理由
書於本院。
告訴人或被害人對於判決如有不服具備理由請求檢察官上訴者，
其上訴期間之計算係以檢察官收受判決正本之日期為準。
                            書記官  詹東益
中    華    民    國    99    年    10    月    11    日
附錄論罪科刑法條
著作權法第91條之1：
擅自以移轉所有權之方法散布著作原件或其重製物而侵害他人之
著作財產權者，處三年以下有期徒刑、拘役，或科或併科新臺幣
五十萬元以下罰金。
明知係侵害著作財產權之重製物而散布或意圖散布而公開陳列或
持有者，處三年以下有期徒刑，得併科新臺幣七萬元以上七十五
萬元以下罰金。
犯前項之罪，其重製物為光碟者，處六月以上三年以下有期徒刑
，得併科新臺幣二十萬元以上二百萬元以下罰金。但違反第八十
七條第四款規定輸入之光碟，不在此限。
犯前二項之罪，經供出其物品來源，因而破獲者，得減輕其刑。
附表（扣案盜版遊戲光碟片之片名，數量均為一片）
一、真三國無雙4
二、獸王記
三、鬼武者
四、鐵拳
五、火影忍者
六、洛克人
七、鐵拳妮娜威廉斯
八、拉吉亞達物語
九、魔物獵人
十、魔戒第三紀元
十一、GTGRAN TURISMO
十二、火影忍者洛克人
（以上共計拾貳片，均為燒錄片）

司法院資訊處製作；財團法人民間司法改革基金會備份。
